臺灣高等法院民事裁定　　　　　　
110年度勞抗字第81號
抗  告  人  姜榮昇  
上列抗告人因與相對人復興保全股份有限公司間訴訟救助事件，
對於中華民國110年11月3日臺灣臺北地方法院110年度救字第194
8號裁定提起抗告，本院裁定如下：
    主  文
抗告駁回。
抗告費用由抗告人負擔。
    理  由
一、抗告意旨：伊與相對人因原法院108年度補字第1678號確認
    僱傭關係存在等事件涉訟（下稱系爭訴訟，相關案號詳如附
    表），原法院於民國110年8月12日裁定命伊5日內補繳第一
    審裁判費新臺幣（下同）10萬3667元。伊聲請訴訟救助，經
    原裁定駁回；但是，伊為勞動事件法第14條第1項所指中低
    收入戶，無資力支出抗告費1000元，且本件聲請並非顯無勝
    訴希望，爰提起抗告，請求廢棄原裁定，准許伊聲請訴訟救
    助云云。
二、按「當事人無資力支出訴訟費用者，法院應依聲請，以裁定
    准予訴訟救助，但顯無勝訴之望者，不在此限」、「勞工符
    合社會救助法規定之低收入戶、中低收入戶，或符合特殊境
    遇家庭扶助條例第四條第一項之特殊境遇家庭，其聲請訴訟
    救助者，視為無資力支出訴訟費用」，民事訴訟法第107條
    第1項、勞動事件法第14條第1項分別定有明文。次按，若非
    挪用自己或家族所必須之生活費，將無法支出訴訟費用，且
    無籌措款項以支出訴訟費用之信用技能，方能謂之為無資力
    支出訴訟費用。至於低收入戶標準乃行政主管機關為提供社
    會救助所設立之核定標準，與有無資力支出訴訟費用之認定
    非必相關（最高法院97年度台聲字第963號裁定意旨參照）
　　。又所謂無資力係指窘於生活，且缺乏經濟信用者而言（最
    高法院43年台抗字第152號判例參照）。解釋上，勞工具有
    相當經濟或信用，縱其提出低收入戶、中低收入戶之核定資
    料，仍欠缺勞動事件法第14條第1項之實質內容，無從視為
    無資力支出訴訟費用。
三、經查，抗告人主張其為中低收入戶，固然提出110年度臺北
    市松山區中低收入戶證明書影本以為釋明（見本院卷第9-17
    ）。惟此乃行政主管機關為提供社會救助所設立之核定標準
    ，且抗告人於系爭訴訟所涉及最高法院109年度台抗字第3號
    事件，曾於108年10月28日委任蘇信誠律師為訴訟代理人（
    見本院卷第19-24頁再抗告狀、第25頁委任狀、第27-29頁裁
    定書），益證抗告人具有相當經濟能力或信用。抗告人復未
    釋明在系爭訴訟進行中，其經濟或信用狀況發生重大變遷之
    情事，應認前開低中收入戶證明書與其實際資力狀態不符，
    抗告人顯非勞動事件法第14條第1項所定視為無資力支出訴
    訟費用人，也非窘於生活且缺乏經濟信用之人；是其聲請訴
    訟救助，於法不符，不應准許。　
四、從而，原裁定駁回抗告人聲請，理由雖與本院不同，但結論
    並無二致，仍應予以維持。抗告意旨指摘原裁定不當，聲明
    廢棄，為無理由，應予駁回，爰裁定如主文。　　
中　　華　　民　　國　　110 　年　　12　　月　　16　　日
                  勞動法庭  
                      審判長法　官  李慈惠
                            法　官  謝永昌　　　
                            法　官  吳燁山　　　
正本係照原本作成。
本裁定除以適用法規顯有錯誤為理由外，不得再抗告。如提起再
抗告，應於收受送達後10日內委任律師為代理人向本院提出再抗
告狀。並繳納再抗告費新臺幣１千元。
中　　華　　民　　國　　110 　年　　12　　月　　16　　日
　　　　　　　　　　　　　  書記官  莊雅萍
　　　　　　　　　　　　　
　　　　　　　　　　　　　
附表：系爭訴訟系統表
㈠訴訟標的價額確定為1196萬5200元之過程：
　  原法院108年度北司勞調字第25號
            ↓（改分案）
    原法院108年度補字第661號
            ↓（對訴訟標的價額抗告）
    本院108年度勞抗字第15號（廢棄原法院裁定）
            ↓
  ○原法院108年度補字第1678號（108年8月26日核定價額）
            ↓（對訴訟標的價額抗告）
    本院108年度勞抗字第32號
            ↓（再抗告，姜榮昇委任律師）
    最高法院109年度台抗字第3號（廢棄抗告法院裁定）
            ↓
    本院109年度勞抗更一字第1號（核定價額為1196萬5200元）
　　　　　　↓（再抗告）　　　
　△最高法院110年度台抗字第299號（駁回再抗告）
       　（109年度台聲字第1846號駁回訴訟救助之聲請）
                    ⇓（對109年度台聲字第1846號聲請再審）
       　最高法院110年度台聲字第663號（駁回再審之聲請）
     　  （110年度台聲字第24號駁回再審訴訟救助之聲請）
                    ⇓（對110年度台聲字第24號聲請再審）
         最高法院110年度台聲字第1925號（駁回再審之聲請）
         （110年度台聲字第1308號駁回再審訴訟救助之聲請）
㈡前述「最高法院110年度台抗字第299號裁定」確定後，回復
　「原法院108年度補字第1678號」審理：
　○原法院108年度補字第1678號
　  （110年8月12日裁定命抗告人補繳一審裁判費10萬3667元）
　          ↓（抗告）
　本院110年度勞抗字第66號（駁回抗告）
　。。。。。。。。。。。。。。。。。。。。。。。。。。　
㈢抗告人另於110年8月18日向原法院聲請訴訟救助
            ↓（分案）
　原法院110年度救字第1948號（駁回訴訟救助之聲請）
　　        ↓（抗告）
  本件(另以110年度勞聲字第55號駁回訴訟救助聲請)